臺灣臺中地方法院刑事判決　　　　　　　　　　　　　九十三年度金訴字第七二號
　　公　訴　人　臺灣臺中地方法院檢察署檢察官
　　被　　　告　乙○○原名張.
右列被告因常業詐欺等案件，經檢察官提起公訴（九十三年度偵字第五九二五號），
本院判決如左：
    主  文
乙○○（原名張宏生改名為張桂豪，再改名為乙○○）連續幫助意圖為自己不法之所
有，以詐術使人將本人之物交付，處有期徒刑陸月，如易科罰金，以參佰元折算壹日
。
    事  實
一、乙○○（原名張宏生改名為張桂豪，再改名為乙○○）因無業，且積欠地下錢莊
    借款，無法繳納利息，經地下錢莊之人逼債，地下錢莊之人乃要求乙○○提供郵
    局存款帳戶之存摺、印章、提款卡（含密碼）等物，立即可獲利新台幣（下同）
    一萬元之代價，用以折抵其所積欠之部分借款，乙○○雖明知該「地下錢莊」成
    員之一，真實姓名年籍均不詳，綽號「阿勇」年紀約三十餘歲之成年男子無故購
    買他人帳戶係為從事詐欺等非法犯行之用，竟貪圖不法利益，仍應「阿勇」所請
    ，基於幫助「阿勇」之手機簡訊詐騙集團從事詐欺犯罪之概括犯意，旋於民國（
    下同）九十一年七月四日前往台中市○○區○○路一段八十三號之台中何厝郵局
    （台中四四支局）申辦新設存簿儲蓄金之存款帳戶（戶名：乙○○，帳號：00
    0-0000000000000-0號），並於同年月十一日該郵局核發卡片後
    ，隨即在台中市○○路及五權路口附近之「全國電子店」前以一萬元之代價出售
    並將該存款帳戶之存摺、印章、提款卡（含密碼）等物交付給綽號「阿勇」之成
    年男子，提供給該犯罪集團使用。該犯罪集團成員取得上開帳戶後，即基於意圖
    為自己不法所有之犯意，以電話或簡訊通知中獎，倘有不知情之民眾，依上開中
    獎通知所載電話聯絡，即告以需先將中獎金額之所得稅匯至該公司帳戶，始可領
    取獎金，誘使不知情之民眾受騙上當，而利用前開乙○○之存款帳戶供作其等詐
    欺被害人時匯入款項之用。於九十一年七月二十六日前幾日，在某不詳地點，由
    其成員中之不詳姓名成年男子，打電話給李健榮，先確認李健榮身分後，再告知
    其因電腦摸彩，中了港幣十萬元彩金，再由其成員中之另一名不詳姓名成年女子
    ，打電話給李健榮，告以如欲領取中獎獎金，需先將得款所得稅匯至乙○○之上
    開郵局帳戶內方可領取，李健榮不疑有他，於九十一年七月二十六日即持其銀行
    之提款卡至桃園市○○路中央信託局旁之自動提款機，依對方指示操作轉帳手續
    ，將金額十萬元，匯入乙○○之上開郵局帳戶內，嗣因對方未再與之聯絡，李健
    榮始發現受騙。乙○○之後由其太太娘家取得五十萬元，將其所積欠之二十幾萬
    元債務清償後，並開設檳榔攤，但又虧損六、七十萬元，經濟困窘，乙○○於九
    十二年十月間見到報紙廣告，乃與綽號「小陳」之年紀將近三十歲之成年男子聯
    絡後，乃基於前開幫助綽號「小陳」之成年男子之手機簡訊詐騙集團從事詐欺犯
    罪之概括犯意，將其於九十一年八月十二日原來之上開存摺掛失申請補發之新領
    之存摺、提款卡、新印章、密碼再連續於九十二年十月底某日在台中市○○○路
    與忠明南路路口附近之「元寶宮」前以五千元之代價販賣給綽號「小陳」之成年
    男子；該犯罪集團，復於九十二年十一月四日上午十一時許，在某不詳地點，以
    行動電話傳送內容為：「喬治瑪麗現金卡回饋廣大用戶贈獎活動，經由電腦隨機
    跳號恭喜本手機用戶獲得獎項：電腦條碼99868請速恰本行贈獎部00-00000000」
    之簡訊乙則，向不特定人通知中獎。適甲○○所有之0000－000000號
    行動電話收到上開簡訊，遂依上開電話撥打過去詢問，對方偽稱甲○○中了該公
    司之二獎十萬元獎金，並要甲○○撥打00－00000000號電話找一位高
    先生或柯先生，甲○○依上開電話撥打後，一位自稱高先生之人表示要以信用卡
    轉帳方式將獎金發放給其，甲○○不疑有他，乃至其住家附近之福德郵局提款機
    旁，並依對方指示操作，將金額八萬九千七百七十五元整轉入乙○○之前揭郵局
    帳戶內，嗣因甲○○發現帳戶內存款不增反減，察覺有異，始知受騙，並報警處
    理，因而循線查知上情。
二、案經臺中縣市警察局第六分局報請臺灣臺中地方法院檢察署檢察官偵查起訴。
    理  由
一、訊據被告乙○○對於右揭事實坦承不諱，核與被害人李健榮、甲○○所指訴之情
    節相符，且參以與被告前揭帳戶往來之黃民祥（於九十三年七月二十四日自烏日
    郵局第0000000號黃民祥帳戶轉存三萬元至被告前揭帳戶）及許一心（同
    年七月二十九日由被告前揭帳戶轉出三萬元至新竹新埔郵局第00000000
    0000號許一心帳戶）二人之帳戶，均係用以供犯罪匯款之用，亦據證人許一
    心於臺灣臺中地方法院檢察署檢察官詢問時供證屬實，而黃民祥更因出售該帳戶
    ，經法院以幫助詐欺罪，判處有期徒刑四月確定，復有臺灣臺中地方法院九十二
    年度易字第二四一七號刑事判決及該署刑案資料查註紀錄表在卷可稽。並有中華
    郵政股份有限公司臺中郵局九十三年四月十三日函送之被告乙○○在台中何厝郵
    局所立存簿儲金第0000000號帳戶基本資料、立帳申請書、申請變更帳戶
    事項、客戶歷史交易清單各乙份、自動櫃員機儲戶交易明細表影本乙紙、及證人
    許一心在新埔郵局之開戶申請書交易清單、證人黃民祥在烏日郵局之開戶申請書
    交易清單、中華郵政公司自動櫃員機儲戶交易明細表等在卷足資佐證。況衡諸：
    （１）、銀行開設帳戶，請領存摺、提款卡之事，係針對個人身分之社會信用而
    予資金流通，具有強烈之屬人性，且今日一般人至金融機關如銀行、郵局等開設
    帳戶並非難事，苟非供洗錢或犯罪等不法目的，依一般社會經驗法則判斷，實無
    必要隱匿自己名義帳戶而以每個帳戶一萬元或五千元之代價購買他人帳戶使用；
    （２）、金融存款帳戶，事關存戶個人財產權益之保障，一般人均有妥為保管防
    阻他人任意使用之認識，縱使特殊情況偶有交付他人使用之需，亦必然深入瞭解
    用途後再行提供以使用，方符常情，然被告竟不知對於借用帳戶使用之人之確實
    姓名、年籍資料，實與常情有違；（３）、被告係於報紙上得知購買帳戶之訊息
    ，進而與素不相識之人聯絡提供帳戶事宜，衡之常情，如此悖離常態之交易行為
    ，被告係成年且智力正常之人，當可預見購買帳戶之人係欲供做非法使用，此當
    為被告所預見；（４）、又該等專有物品如若落入不明人士手中，極易被利用為
    與財產有關之犯罪工具，此為吾人依一般生活認知所易於體察之常識；且邇來，
    詐欺集團詐取財物、竊車恐嚇取財及利用「刮刮樂」、「融資廣告」及行動電話
    簡訊名義詐欺取財之犯罪類型層出不窮，該等犯罪，多數均為避免身分曝光而利
    用人頭帳戶作為出入帳戶，並經媒體廣為披載，被告縱使並不確知所為詐取財物
    之對象為何，亦無法確知如何詐欺取財之具體內容，惟對前開之帳戶，將遭人作
    為詐欺取財犯行所得財物匯入及提領之工具使用，應足以有概括之認識，且可預
    見其發生，被告係成年且智力成熟之人，對此應知之甚詳，竟仍將其郵局存摺提
    供給前開不詳姓名年籍之綽號「阿勇」、「小陳」等之成年男子，該二成年男子
    果然據以為犯詐欺取財罪之出入帳戶，足見被告有容任前開二成年男子利用其帳
    戶犯詐欺罪故意，允無疑義；（５）、至報稅、買賣股票等用途者所需要的是人
    頭，與存摺、提款卡多無直接關係，此為眾所周知之事，被告應亦無例外。是本
    件被告將前揭存摺、提款卡、密碼、印章提供予他人使用，既未能供明有何正當
    之理由，其應可預見前揭存摺、提款卡、密碼、印章將遭利用作為財產上犯罪之
    工具無疑，被告自白，核與事實相符。至被告出售前揭存摺、提款卡、密碼、印
    章，既非詐欺取財罪構成要件之行為，且查無任何證據足資證明被告與前揭購買
    之集團男子間有何詐欺取財之犯意聯絡，足認被告應僅係幫助行為（參臺灣高等
    法院臺中分院九十一年度上易字第一七一五號刑事判決）。是本件事證至臻明確
    ，被告乙○○犯行洵堪認定。
二、查前揭詐騙集團成員，基於為自己不法所有之犯意，以前揭詐欺之方式，使被害
    人李健榮及甲○○等人陷於錯誤，而將本人之財物交付，其等所為，係犯刑法第
    三百三十九條第一項之詐欺取財罪。按刑法上之幫助犯，係指以幫助之意思，對
    於正犯資以助力，而未參與實施犯罪之行為，且幫助犯之幫助行為，對於正犯之
    犯罪實施，僅須具有助成或促成之作用為已足，不以具體之有效性為要件。本件
    被告乙○○將存摺、提款卡、密碼及印章出售予前揭詐騙集團供詐欺取財使用，
    其本身並未參與詐欺取財之犯罪行為，顯係以幫助之意思，參與詐欺取財構成要
    件以外之行為，為幫助犯，核其所為，係犯刑法第三十條第一項前段、第三百三
    十九條第一項之幫助詐欺取財罪，公訴意旨認係觸犯刑法第三十條第一項前段、
    第三百四十條之幫助常業詐欺取財罪，尚有未洽，依刑事訴訟法第三百條規定，
    起訴法條應予變更。被告乙○○先後二次提供前揭存摺、提款卡、密碼、印章供
    他人詐欺取財使用，時間緊接，犯罪構成要件又復相同，顯係基於概括之犯意為
    之，為連續犯，爰依刑法第五十六條之規定以一罪論，並加重其刑（幫助犯亦可
    成立連續犯，司法院院字第二一八五號解釋及司法院大法官會議第一五二號解釋
    參照）。又公訴人起訴事實雖未敘及被告起訴事實外之其餘一次犯行（按公訴人
    僅起訴一次而已），然該部分事實與公訴人起訴之犯罪事實既具連續犯，屬裁判
    上一罪關係，依審判不可分之原則，亦為起訴效力所及，自為本院審理論究範圍
    ，併予敘明。又被告幫助他人犯詐欺取財罪，為從犯，應依刑法第三十條第二項
    之規定減輕其刑。爰審酌被告乙○○犯罪之動機係因貪圖小利，擅自出售帳戶供
    他人非法使用，助長社會犯罪風氣，且可能導致追緝犯罪之困難，讓真正犯罪者
    逍遙法外，惟念及被告本身並未實際參與本件詐欺取財之犯行，責難性較小，且
    其犯罪所獲不多、犯罪目的、手段、品行尚佳，並無不良前科，此有台灣台中地
    方法院檢察署刑案資料查註紀錄表一份在卷可按、所生危害及犯罪後坦認罪愆，
    頗具悔意，然犯罪後迄今仍未與被害人李健榮及甲○○等人達成民事和解，取得
    諒解等一切情狀，量處如主文所示之刑，並諭知易科罰金之折算標準，以資懲儆
    。
三、至於公訴意旨認被告乙○○前揭所為，係一行為而另觸犯洗錢防制法第九條隱匿
    他人犯罪所得罪嫌之幫助犯之想像競合犯云云。惟查洗錢防制法所稱之洗錢係指
    掩飾或隱匿因自己或他人重大犯罪所得財物或財產上利益者而言，本件被告出售
    上開郵局存款帳戶存摺、提款卡、印章及密碼等物品旨在幫助前開不詳姓名年籍
    之綽號「阿勇」、「小陳」等之成年男子詐取財物，並非在掩飾或隱匿該綽號「
    阿勇」、「小陳」者已詐得之財物，況亦無證據證明被告事先知道該綽號「阿勇
    」、「小陳」者係要犯重大犯罪，是被告應僅成立幫助詐欺罪，並不成立幫助洗
    錢罪（台灣高等法院台中分院九十二年度上易字第一九號刑事判決要旨參照）
    。是公訴意旨認被告係成立幫助洗錢罪，適用法律容有誤會，此部份原應為無罪
    之諭知，惟公訴意旨認此部分犯行與前揭論罪科刑犯行部分，有想像競合犯關係
    ，屬裁判上一罪，依審判不可分之原則，亦為起訴效力所及，故不另為無罪之諭
    知，附此敘明。
據上論斷，應依刑事訴訟法第二百九十九條第一項前段、第三百條、刑法第五十六條
、第三十條第一項前段、第三百三十九條第一項、第三十條第二項、第四十一條第一
項前段，罰金罰鍰提高標準條例第一條前段、第二條，判決如主文
中      華      民      國    九十三    年      十      月    二十七    日
                                        臺灣臺中地方法院刑事第八庭
                                            審判長法官  朱  光  國
                                                  法官  吳  崇  道
                    法官  洪  俊  誠
右正本證明與原本無異。
如不服本判決，應於判決送達後十日內向本院提出上訴狀，上訴於臺灣高等法院臺中
分院(須附繕本)。
                                                書記官
中      華      民      國    九十三    年      十      月    二十七    日
附錄論罪科刑實體法條文：
刑法第三百三十九條 (普通詐欺罪) ：
意圖為自己或第三人不法之所有，以詐術使人將本人或第三人之物交付者，處五年以
下有期徒刑、拘役或科或併科一千元以下罰金。
(罰金部份業經提高十倍為一萬元)
以前項方法得財產上不法之利益或使第三人得之者，亦同。
前二項之未遂犯罰之。
刑法第三十條：
幫助他人犯罪者，為從犯。雖他人不知幫助知情者，亦同。
從犯之處罰，得按正犯之行減輕之。
